【裁判字號】    90,上訴,1816
【裁判日期】    901011
【裁判案由】    強盜等
【裁判全文】
臺灣高等法院刑事判決                            九十年度上訴字第一八一六號
    上訴人
    即被告      己○○
    選任辯護人  劉秉鈞
                顏維助
右上訴人因強盜等案件，不服台灣桃園地方法院八十九年度易字第三四七號中華民
國九十年三月十五日第一審判決（起訴案號台灣桃園地方法院檢察署八十九年度偵字
第六三三一號）提起上訴，本院判決如左：
    主  文
原判決撤銷。
己○○連續攜帶兇器、毀壞門扇竊盜，處有期徒刑壹年肆月，自製工具壹支、螺絲起
子壹支均沒收；又共同攜帶兇器竊盜，因脫免逮捕，而當場施以強暴，處有期徒刑伍
年肆月，形似扁鑽之Ｔ字型六角扳手壹支沒收；應執行有期徒刑陸年陸月，自製工具
壹支、螺絲起子壹支、形似扁鑽之Ｔ字型六角扳手壹支均沒收。
    事  實
一、己○○意圖為自己不法之所有，並基於概括犯意，先後：
（一）於民國（下同）八十八年十二月二十七日日間下午某時許，以自製工具，破壞
      甲○○位於桃園縣楊梅鎮○○路○段八五巷六號二樓住處大門門鎖而毀壞門扇
      侵入之（所涉侵入住宅及毀損部分未據告訴），竊取其內甲○○所有之棕色皮
      夾一只、翻譯機一台及攝影機一台。
（二）於八十八年十二月三十一日在中壢市○○里○○街二十一號（原判決誤載為「
      六巷時二之一號」）前，以客觀上足以對人之生命、身體、安全構成威脅而具
      有危險性可供為兇器使用之螺絲起子為工具，竊取壬○○所有車號ＮＧ─八六
      八五號自用小客車。
（三）復於八十九年一月一日上午十時許，夥同劉國鈞（已死亡，業經不起訴處分確
      定），駕駛上開竊得之車號ＮＧ─八六八五號自用小客車，在桃園縣楊梅鎮○○路○段八五巷巷口，由己○○以客觀上足以對人之生命、身體、安全構成威
      脅而具有危險性可供為兇器使用之形似扁鑽之Ｔ字型六角扳手一支為工具，劉
      國鈞在旁把風，撬開辛○○所有置於該處之車號ＫＶ─八二七八號自用小客車
      車門而竊取前揭自用小客車，惟尚未離去之際，為附近住戶即任職於桃園縣警
      察局楊梅分局之丁○○發覺，旋通知同任職於桃園縣警察局楊梅分局之鄰居丙○○及車主辛○○等人前往該處協助，己○○、劉國鈞察覺有異，立即由己○○駕駛其等原駕駛之上開車號ＮＧ─八六八五號自用小客車搭載劉國鈞欲逃離
      現場，丁○○、丙○○見狀高呼：「警察！」，並喝令己○○、劉國鈞下車，
      詎己○○、劉國鈞為脫免逮捕，竟共同基於施以強暴犯意之聯絡，趁丁○○手
      拉車門之際，將自小客車迅速倒退約五公尺，致站在上開自用小客車右側車門
      旁之丁○○躲避不及而倒地，因而受有左膝內側挫傷血腫瘀青之傷害（傷害部
      分未據合法告訴），復直行衝撞伸手拉住己○○衣服及上開自用小客車車門欲
      阻止其等逃逸之丙○○及辛○○後，迅速駕車逃逸。嗣因丙○○報警，經警於
      八十九年一月四日下午十四時許在桃園縣楊梅鎮○○路○段尋獲上開車號ＮＧ
      ─八六八五號自用小客車，而循線於同日下午十七時三十分許，在台北縣中和
      市○○路與得和路口逮捕己○○、劉國鈞，並扣得己○○竊得棕色皮夾一只。
二、案經桃園縣警察局楊梅分局報請台灣桃園地方法院檢察署檢察官偵查起訴。
    理  由
一、按犯罪事實應依證據認定之，無證據不得推定其犯罪事實，刑事訴訟法第一百五
    十六條定有明文，此即揭櫫刑事訴訟程序係採證據裁判主義。次按同法第一百五
    十五條第二項規定，無證據能力，未經合法調查，顯與事理有違，或與認定事實
    不符之證據，不得作為判斷之依據，是據此復又明示，國家為確定刑罰權之有無
    及其範圍時，得資為認定被告犯罪事實之證據，須具有證據能力，其旨在於確保
    刑事訴訟程序所追求實體真實之發現，並兼及人權之保障。查刑事訴訟程序中有
    關證據資料之取得，必經搜集及調查二個階段，而為確保前揭實體真實發現及人
    權保障雙重目的之實現，就證據搜集或調查方式，均須踐行一定具有可信賴性之
    程序，以保證所取得證據資料之形式正確性，此亦所謂法律程序正當性之要求，
    從而違反該可信賴之程序所搜集或調查而得之證據資料，若有礙於實體真實發現
    或危及人權保障時，因與刑事訴訟程序所內蘊之本質目的不符，該證據資料應認
    為屬欠缺證據能力而不得作為認定犯罪事實之證據，此即證據法則中有關證據能
    力之程序禁止原則。再按訊問『被告』，應全程連續錄音，必要時並應全程連續
    錄影，筆錄內所載之被告陳述與錄音或錄影之內容不符者，其不符之部分，不得
    作為證據，刑事訴訟法第一百條之一第一項、第二項規定甚明，揆其規範意旨，
    即在藉由全程連續錄音或錄影之方式以擔保筆錄所載之內容確係本於被告之陳述
    而為，並無任何故為出入或匿、飾、增、減之處，俾保證筆錄內容之形式正確性
    及可信性。是以參諸「筆錄內所載之被告陳述與錄音或錄影之內容不符者，其不
    符之部分，不得作為證據」即屬欠缺證據適格性之本旨，依「法所不許，舉輕足
    以明重」之法理，倘訊問被告未依照前揭方式為之，因無以究明並保證筆錄所載
    內容確與被告之陳述具有同一性及完整性，自難認該證據之搜集程序已依一定具
    有可信賴性之程序為之，顯有礙於實體真實之發現，該證據資料即屬欠缺證據能
    力。本件被告己○○之警訊筆錄查無錄音帶附卷可佐，訊之警員即證人乙○○亦
    稱不記得有無錄音，本院自得為未經全程錄音之認定，衡諸前揭說明，是本件關
    於被告己○○之警訊筆錄部分（證人部分除外），自不得據為判決之基礎，合先
    敘明。
二、訊據上訴人即被告己○○矢口否認有何右揭竊盜、準加重強盜犯行，辯稱：伊不
    曾竊盜，伊是因遭刑求始於警訊中承認犯行，且伊是為了訪友才至楊梅鎮○○路
    ○段八五巷巷口，並非竊取前揭車號ＫＶ─八二七八號自用小客車，伊與劉國鈞
    係因見未表明警察身分之丁○○、丙○○敲打車窗玻璃，急於離去，一時不注意
    始過失撞傷丁○○，非為脫免逮捕而當場施以強暴，洵無竊盜、準加重竊盜犯行
    云云。然查：
(一)被告己○○固提出診斷證明書一紙（原審卷第五十三頁）證明其遭刑求，惟經原
    審質之證人丁○○、丙○○，其等均否認曾刑求被告己○○（原審卷第二十七頁
    ），而同時在警局之證人辛○○亦證稱：未見聞被告己○○遭警刑求（原審卷第
    三十六頁），其刑求之辯已無可採，況查被告於偵查、原審審理中坦承其為警逮
    捕之日上午遭其舅父劉志台毆傷乙節（見偵訊筆錄、原審九十年一月十八日訊問
    筆錄，偵卷第六十八頁背面；原審卷第二十六頁），核與證人劉國鈞於警訊時證
    述被告己○○所受傷勢係遭其舅父劉志台毆傷所致等情相符（見八十九年一月五
    日警訊筆錄，偵卷第十五頁），證人劉志台亦稱八十九年一月四日己○○告伊搶
    他車子而起糾紛，有去中和分局作筆錄等語（均見偵卷第六十八頁背面），雖證
    人劉國鈞於偵訊中改稱被告己○○確遭警刑求云云，然其係本件共犯，有利害關
    係，其嗣後所述屬迴護之詞，不足採信，是無證據證明被告己○○確被警刑求，
    其此部分所辯，殊不足採，先予說明。
(二)右揭事實，業據證人甲○○證稱：八十八年十二月二十七日日間下午十四時許，
    在自宅遭竊嫌闖空門，竊取皮夾一只、翻譯機一台及攝影機一台等物，警方所查
    獲之贓物確是我被竊取之物等語（見偵卷第二十七頁）。壬○○證稱：於八十八
    年十二月三十一日早上八時許，在中壢市○○里○○街二十一號前，發現我所有
    車號ＮＧ─八六八五號福特六和藍色自用小客車遭竊等語（見偵卷第二十九、八
    十一頁）。辛○○證稱：鄰居發現通知我趕到現場時，竊嫌正在我車上，企圖偷
    走我的車，我與鄰居上前制止，竊嫌卻跑出我的車上了另一部車，當時丁○○、
    丙○○都有說自己是警察，沒拿證件出來，被告開車衝撞我們後逃離現場，己○○、劉國鈞就是竊嫌等語（見偵卷第三十頁背面至第三十一頁；原審卷第三十六
    頁）。丁○○證稱：是己○○開車（當庭指認相片），我看到他二人偷車，就打
    電話報警，再叫丙○○、辛○○下來，被告在車內翻東西，看到我們就上他之前
    偷來的車逃走，我和丙○○跑去檔在他前面，我開右車門想把劉國鈞拉下來，他
    們倒車我閃避不及撞到腿，等他們又往前開我們就欄不住了等語（見偵卷第一○
    五頁背面至第一○六頁）。丙○○證稱：八十八年十二月二十七日下午一時三十
    分至三時之間，被告將鐵門三段式的鎖頭整個拔出，破壞大門門鎖侵入住宅竊取
    皮夾、翻譯機、攝影機等物（按被害人甲○○係其配偶）；當時（指八十九年一
    月一日）被告載劉國鈞要走了，我們有說我們是警察但沒有出示證件，他先倒退
    再往前衝，我確定被告就是當日在車上的人，因為距離很近我看得很清楚。因己○○、劉志台互毆，去中和的派出所報案，我們過去有表明是桃園來的，在路口
    逮捕己○○後，在他身上起獲皮夾、扳手，我看皮包是我妻所有，請他拿出確定
    無誤等語（見偵卷第七十六頁背面，第九十一頁；原審卷第二十七頁）。乙○○
    證稱：因己○○和劉國鈞去中和的派出所告劉志台，己○○看我們來了就跑，才
    在中和市○○○○○路口抓他，己○○上衣口袋有甲○○的棕色皮夾，被告承認
    是他偷的，還查獲一支扳手等語（見偵卷第七十二頁背面至第七十三頁）。以上
    證人均詳細證述被告犯行屬實，且警員報告亦稱：「職警員丁○○於八十九年元
    月一日上午十時許在家中（楊梅鎮○○里○○路○段八十五巷二之一號二樓）窗
    戶外發現乙部可疑自小客，車號ＮＧ─八六八五號，車內有二人在社區警衛室旁
    偷窺，職直覺可疑便注意其二人行徑，於上述時、地發現嫌疑人（己○○）從身
    後拿起一把工具偷撬社區內住戶之自小客，職立刻通知當地幼獅派出所派員前往
    圍捕嫌犯，因社區近來常遭竊賊闖空門偷竊，職亦立刻打電話給鄰居（現任楊梅
    分局刑事組巡官丙○○），及鄰居黎先生等三人至社區警衛室準備協助派出所同
    仁圍捕犯罪嫌疑人己○○、劉國鈞等二人。職等三人發現歹徒已得手並將要逃離
    現場，派出所同仁尚未趕到，便由職及丙○○巡官出示警察人員服務證，請嫌疑
    人下車查察，當時左駕駛座嫌疑人己○○便立即開車衝撞職等三人並要逃離現場
    ，職立即將該車右前門打開要阻止其犯罪嫌疑人己○○、劉國鈞等二人逃離，歹
    徒見車門被打開便又立即將車急速倒退要將職撞倒，職雖盡力閃躲但仍被歹徒所
    駕之贓車右前門撞擊職左大腿嚴重受傷倒地，由於歹徒車速極快橫衝直撞，鄰居
    黎先生亦跌倒受傷，丙○○巡官見狀便一面通知分局勤務中心實施攔截圍捕，另
    一方面立即將職送往楊梅怡仁醫院急診室急救」等語（偵卷第三十二頁）。復有
    贓物認領保管單二紙（見偵卷第二十八、八十二頁）、證人丁○○出具之診斷證
    明書一紙在卷可稽（見偵卷第五十二頁）。衡諸被害人甲○○失竊之物，係為警
    於己○○身上（原判決誤為「於劉國鈞住處」）查獲，而證人劉國鈞亦稱該物品
    係被告己○○負責處理贓物等語（偵卷第十四頁背面），被告己○○顯係侵入被
    害人甲○○住處竊盜之人，至為明顯。再被告己○○及劉國鈞共同竊取車號ＫＶ
    ─八二七八號自用小客車後，查覺已被發現，即由被告己○○駕駛上開被害人壬○○失竊之車號ＮＧ─八六八五號自用小客車衝撞證人丁○○、丙○○、辛○○
    等人，之後駕車逃逸等情，為證人丁○○、丙○○、辛○○親眼所見，並經其等
    迭於警訊、偵查及原審院審理中證述屬實，又被告己○○、劉國鈞雖非為警當場
    逮捕，但數日後為警逮捕時業經證人丁○○、丙○○、辛○○三人指認無誤，參
    之證人丁○○、丙○○、辛○○與被告己○○及劉國鈞之前互不相識，並無仇怨
    ，實無設詞誣攀之理，其等以上證言應堪採信。況被告己○○如非竊取上開車號
    ＮＧ─八六八五號自用小客車之人，何以無故持有上開失竊之贓車？顯見被告己○○所辯，均屬事後卸責之詞，皆不足採，其於本院所舉證人庚○○並未與被告
    生活在一起；而證人戊○○為被告之兄，雖到庭證稱八十八年十二月三十一日係
    其子生日，被告在伊家用餐到晚上八點左右云云，惟伊對其他時間被告之行蹤並
    無把握，且被害人壬○○係同日上午八時即發現汽車被竊，故其等證詞尚不能為
    有利於被告之認定。本件事證明確，被告己○○犯行，堪以認定。
二、查被告己○○第二次、第三次行竊時，攜帶螺絲起子、經改造前端形似扁鑽之Ｔ
    字型六角扳手（經本院當庭勘驗結果：本件Ｔ字型扳手，把柄部分是塑膠製，鐵
    製的部分總長十五公分，其中前端尖端的部分長五公分，是扁鑽型，後端十公分
    是菱形六角形長鐵，直徑一公分。見本院九十年九月二十七日審判筆錄第六頁及
    該筆錄後附照片一幀），為竊盜工具，而其使用之螺絲起子及形似扁鑽之Ｔ字型
    六角扳手質地堅硬，客觀上足以對人之生命、身體、安全構成威脅而具有危險性
    ，可供為兇器使用之物，再其第三次竊取前揭車號ＫＶ─八二七八號自用小客車
    得手後尚未離去之際，為脫免逮捕，當場對證人丁○○、丙○○、辛○○等人施
    以強暴，致證人丁○○成傷（傷害部分未據合法告訴）。核被告所為，係犯刑法
    第三百二十一條第一項第二款、第三款之攜帶兇器、毀壞門扇竊盜罪（被告第一
    、二次竊盜）、及同法第三百三十條第一項、第三百二十九條之準加重強盜罪（
    第三次）。公訴意旨雖認被告涉犯妨害公務罪嫌，然證人丁○○、丙○○雖任職
    於桃園縣警察局楊梅分局，且當場曾高呼：「警察！」，並喝令被告己○○及劉
    國鈞下車，然其等係因同為附近住戶，因發覺現行犯而欲以私人身分逮捕被告己○○及劉國鈞，雖其等曾表明警員身分，然非執行職務中，被告己○○當場施以
    強暴之行為，並非針對執行公務中之公務員犯之，其所犯尚非妨害公務犯行，而
    屬刑法第三百三十條第一項、三百二十九條之準加重強盜罪，公訴意旨尚有未洽
    ，惟起訴基本社會事實相同，爰依法變更法條，併予敘明。另公訴人起訴法條漏
    未敘及被告己○○毀壞門扇侵入竊盜部分犯行，惟此部分既為起訴效力所及，法
    院應逕予補充；又其第二次竊盜並未毀壞門扇侵入，只是以客觀上足以對人之生
    命、身體、安全構成威脅而具有危險性可供為兇器使用之螺絲起子為工具，竊取
    壬○○所有車號ＮＧ─八六八五號自用小客車，均此敘明。被告己○○與劉國鈞
    二人就準加重強盜犯行部分，有犯意聯絡，均為共同正犯。被告己○○先後二次
    竊盜犯行，時間緊接，所犯係構成相同之罪名，顯係基於概括犯意為之，依刑法
    第五十六條連續犯之規定，從一重論以刑法三百二十一條第一項第二、三款之攜
    帶兇器、毀越門扇竊盜罪，並加重其刑。被告所犯加重竊盜罪、準加重強盜罪二
    罪之間，犯意各別，行為互殊，應予分論併罰。原審據以論罪科刑，原非無據。
    惟查：(一)扣案之扳手經本院當庭勘驗結果：本件Ｔ字型扳手，把柄部分是塑膠製
    ，鐵製的部分總長十五公分，其中前端尖端的部分長五公分，是扁鑽型，後端十
    公分是菱形六角形長鐵，直徑一公分。有本院九十年九月二十七日審判筆錄第六
    頁及該筆錄後附照片一幀在卷可證，其客觀上足以對人之生命、身體、安全構成
    威脅而具有危險性可供為兇器使用，而原判決一方面於主文中諭知被告「共同攜
    帶兇器竊盜，因脫免逮捕，而當場施以強暴」，他方面又認該形似扁鑽之不詳名
    稱刀械不具殺傷力，則不僅主文自相矛盾，且與事實及理由中之敘述亦相扞格，
    均有未洽。(二)訊問被告，應全程連續錄音，必要時並應全程連續錄影，筆錄內所
    載之被告陳述與錄音或錄影之內容不符者，其不符之部分，不得作為證據，刑事
    訴訟法第一百條之一第一項、第二項規定甚明，本件被告警訊筆錄未經全程連續
    錄音，違背採證法則，自不得據為判決之基礎已如前述，原判決非但未予明示排
    除，且據為判決之基礎，亦有未洽。(三)被告第一次竊盜係以自製工具毀越門扇為
    竊盜手段，原判決竟於理由欄中論以刑法第三百二十條第一項之普通竊盜罪，亦
    有可議。
    是被告猶執陳詞上訴否認犯罪固無理由，惟原判決既有前開可議之處，仍應由本
    院予以撤銷改判。爰審酌被告己○○素行、犯罪動機、目的，其數次行竊，對公
    眾生命財產造成威脅，且為人發覺後猶當場以強暴，犯罪後又力卸其責等一切情
    狀，量處如主文第二項所示之刑，並定其應執行刑，以資懲儆。
三、被告己○○行竊所用工具即螺絲起子一支、自製工具一支，雖均未扣案，然被告
    前於偵查中供承其先後以其所有之自製工具、螺絲起子為竊盜工具；另證人丁○○亦證述親眼見被告己○○使用扣案之形似扁鑽之Ｔ字型六角扳手為竊盜工具，
    且該扳手係警察於逮捕被告己○○時自其身上扣得，復經其於偵查中承認為其所
    有（核退字第八九號卷第四頁背面），雖嗣於原審及本院否認為其所有，而改稱
    係劉國鈞所有，應係卸責之詞，不足採信，均應依刑法第三十八條第一項第二款
    規定宣告沒收之，合此敘明。
據上論斷，應依刑事訴訟法第三百六十九條第一項前段、第三百六十四條、第二百九
十九條第一項前段、第三百條，刑法第二十八條、第五十六條、第三百二十一條第一
項第二、三款、第三百二十九條、第三百三十條第一項、第五十一條第五款、第三十
八條第一項第二款，判決如主文。
本案經檢察官郭文東到庭執行職務。
中      華      民      國    九十    年      十      月     十一     日
                              臺灣高等法院刑事第九庭
                                    審判長法  官  李  文  成
                                          法  官  周  盈  文
                                          法  官  官  有  明
右正本證明與原本無異。
準加重強盜罪部分如不服本判決應於收受送達後十日內向本院提出上訴書狀，其未敘
述上訴之理由者並得於提起上訴後十日內向本院補提理由書（均須按他造當事人之人
數附繕本）。
其餘不得上訴。
                                          書記官  林  蓓  瑜
中      華      民      國    九十    年     十       月     十一     日
附論罪科刑依據之法條：
刑法第三百二十一條第一項
犯竊盜罪而有左列情形之一者，處六月以上五年以下有期徒刑：
一、於夜間侵入住宅或有人居住之建築物、船艦或隱匿其內而犯之者。
二、毀越門扇、牆垣或其他安全設備而犯之者。
三、攜帶兇器而犯之者。
四、結夥三人以上而犯之者。
五、乘火災、水災或其他災害之際而犯之者。
六、在車站或埠頭而犯之者。
刑法第三百二十九條
竊盜或搶奪，因防護贓物、脫免逮捕或湮滅罪證而當場施以強暴、脅迫者、以強盜論
。
刑法第三百三十條第一項
犯強盜罪而有第三百二十一條第一項各款情形之一者，處五年以上十二年以下有期徒
刑。


司法院資訊處製作；財團法人民間司法改革基金會備份。
